臺灣臺中地方法院刑事判決　　　　　　　94年度訴字第2410號
公　訴　人　臺灣臺中地方法院檢察署檢察官
被　　　告　乙○○
選任辯護人　蘇慶良律師
上列被告因違反槍砲彈藥刀械管制條例案件，經檢察官提起公訴
（九十四年度偵字第九八二八號），本院判決如下：
    主    文
乙○○未經許可，持有可發射子彈具有殺傷力之改造手槍，處有
期徒刑年貳月，併科罰金新臺幣拾萬元，罰金如易服勞役以新
臺幣玖佰元即銀元佰元折算壹日，扣案之仿BERETTA廠八四型
半自動手槍製造之玩具手槍換裝土造金屬槍管改造而成之具殺傷
力改造手槍壹枝（含彈匣壹個、槍枝管制編號：0000000
000號）沒收；又未經許可，製造子彈，處有期徒刑壹年陸月
，併科罰金新臺幣肆萬元，罰金如易服勞役以新臺幣玖佰元即銀
元佰元折算壹日，扣案之具八‧八mm金屬彈頭之具有殺傷力改
造子彈壹顆、僅加裝底火不具殺傷力之玩具金屬彈殼捌顆，均沒
收。應執行有期徒刑肆年陸月，併科罰金新臺幣拾貳萬元，罰金
如易服勞役以新臺幣玖佰元即銀元佰元折算壹日，扣案之仿BE
RETTA廠八四型半自動手槍製造之玩具手槍換裝土造金屬槍管改
造而成之具殺傷力改造手槍壹枝（含彈匣壹個、槍枝管制編號：
0000000000號）、具八‧八mm金屬彈頭之具有殺傷力
改造子彈壹顆及僅加裝底火不具殺傷力之玩具金屬彈殼捌顆，均
沒收。
    犯罪事實
一、乙○○前有重利罪之前科紀錄，素行不佳，詎猶不知警省悔
    悟，明知可發射子彈具有殺傷力之改造手槍及具殺傷力之子
    彈，分別係屬槍砲彈藥刀械管制條例第四條第一項第一款、
    第二款所管制之物品，未經中央主管機關許可，不得持有、
    製造，竟仍一時出於好奇，即基於持有可發射子彈具殺傷力
    改造手槍之犯意，於民國九十四年四月初某日，在臺中市○
    ○路某不詳之模型玩具店前，以新臺幣（下同）一萬六千元
    之價格，自真實姓名、年籍均不詳之成年人處，購入仿BERE
    TTA廠八四型半自動手槍製造之玩具手槍換裝土造金屬槍管
    改造而成之具殺傷力改造手槍一枝（含彈匣一個，槍枝管制
    編號：0000000000號）及不具彈頭之子彈完整結
    構之玩具金屬彈殼十顆，並附贈火藥一盒而就槍枝部分非法
    持有之（另同時以五千元之代價購得不具殺傷力之仿WALTHE
    TR廠PPK/S型半自動手槍製造之玩具手槍換裝土造金屬槍管
    改造而成之改造手槍一枝，亦含彈匣一個，槍枝管制編號：
    0000000000號）。乙○○取得前開玩具金屬彈殼
    十顆後約一個月，竟另起非法製造子彈之犯意，於其所承租
    之臺中市○○○路○段三號十一樓之三住處房間內，以不詳
    之工具，在該十顆玩具金屬彈殼之底部均予填入附贈之火藥
    而加裝打擊底火，且在已裝入底火之玩具金屬彈殼中之二顆
    頂部，均加裝八‧八mm金屬彈頭而製造完成具有殺傷力之改
    造子彈二顆。嗣乙○○將前開槍彈均藏置於前開臺中市○○
    ○路○段三號十一樓之三租住處房間內，而為警於九十四年
    六月九日十九時四十五分許，持本院核發之搜索票在上址搜
    索查獲，並由警將其所購入之前開改造手槍二枝、改造完成
    之子彈二顆及僅加裝底火不具殺傷力之玩具金屬彈殼八顆，
    均予以查扣（另有扣得施用毒品之相關事證，業經檢察官聲
    請觀察勒戒執行完畢）。
二、案經臺中縣警察局霧峰分局報請臺灣臺中地方法院檢察署檢
    察官偵查起訴。
    理    由
一、上揭被告乙○○非法持有可發射子彈具殺傷力之改造手槍之
    事實，業據其於警詢、偵查及本院訊問時，均坦承不諱，且
    有被告遭警查獲時所拍攝之照片七張（見警卷第一八頁至第
    二一頁）與仿BERETTA廠八四型半自動手槍製造之玩具手槍
    換裝土造金屬槍管改造而成之手槍一枝扣案可資佐證。而扣
    案之上開槍枝，經送請內政部警政署刑事警察局鑑驗結果，
    認定：「送鑑改造手槍一枝（槍枝管制編號：000000
    0000號），係由仿BERETTA廠八四型半自動手槍製造之
    玩具手槍換裝土造金屬槍管而成之改造手槍，機械性能良好
    ，可擊發適用之子彈，認具殺傷力」，此有該局九十四年六
    月二十七日刑鑑字第０九四００九四三０六號槍彈鑑定書一
    份在卷可憑（見偵查卷第一二頁至第一六頁），則扣案之前
    開改造玩具手槍具有殺傷力一節，堪可認定。
二、再被告乙○○之選任辯護人固於本院準備程序時具狀為被告
    辯稱：九十四年一月二十六日修正公佈之槍砲彈藥刀械管制
    條例業已刪除原第十條未經許可製造、販賣、運輸、轉讓、
    出租、出借、持有、寄藏或意圖販賣而陳列具有殺傷力之改
    造模型槍之處罰規定，另在槍砲彈藥刀械管制條例第二十條
    之一新增模擬槍之行政罰則。而依內政部台內警字第０九四
    ０一００四六六號函釋指出「本條例查禁之模擬槍指下列足
    以改造成具有殺傷力之槍枝：(一)槍枝具有類似槍機、撞針、
    擊錘等擊發機構或預留有槍機安裝座等機構。(二)槍枝其外型
    、材質、各部組成零件（含零件之結構、功能）或機械運作
    方式類似各國武器工廠生產之槍枝。」本件被告所購入之槍
    枝係為「華山模型玩具槍」，應屬前開內政部函示所指槍砲
    彈藥刀械管制條例第二十條之一之足以改造成具有殺傷力之
    模擬槍，既非該條例第四條第一款所列之其他可發射金屬或
    子彈具有殺傷力之各式槍砲，自不得逕行引用該條例第八條
    第四項之規定予以論罪處罰云云；然按，依此次槍砲彈藥刀
    械管制條例部分條文修正草案之總說明，係「鑑於近來以非
    法改造之槍枝及模擬槍為犯罪工具之情形日益增多，槍擊事
    件暴力犯罪時常發生，甚至遇有盤查取締，動輒持槍抗拒或
    襲擊值勤警察，公然向公權力挑戰，危及社會秩序及國家安
    全至鉅。因此，有效遏止槍械氾濫，實為當前整頓治安及確
    保社會安寧生活環境，刻不容緩之工作，審酌當前社會治安
    需要，仍應持續不斷加強肅清非法槍械，並檢討加重處罰非
    法製造、運輸、持有土（改）造槍枝及有效管制足以改造具
    有殺傷力槍枝之模擬槍，期能發揮嚇阻效果‧‧‧」，其中
    關於槍砲彈藥刀械管制條例第四條之修正立法理由係稱：「
    原條文第一項第一款所稱『改造模型槍』，係指西德進口之
    八釐米金屬『模型槍』車通（更換）槍管改造而成。惟其並
    非槍枝之專業用語，且現行實務對於其他改造槍枝是否可歸
    類為『改造模型槍』，迭有爭議，而相關案件於法院裁判時
    ，亦常出現不同之認定。因『改造模型槍』與『其他改造槍
    枝』（如土（改）造槍枝）依其屬性均可歸類於『其他可發
    射金屬或子彈具有殺傷力之各式槍砲』，爰將『改造模型槍
    』之用語刪除，以利適用」、第八條之修正立法理由係稱：
    「依據目前實務經驗，發現許多槍擊案件，幾乎都是使用土
    （改）造槍枝，由此可見土（改）造槍枝危害之鉅，故有修
    正加重土（改）造槍枝刑度之必要，以避免持用土（改）造
    槍枝危害社會治安。另配合修正條文第四條將『改造模型槍
    』歸類於『其他可發射金屬或子彈具有殺傷力之各式槍砲』
    ，爰將原條文第十條、第十一條合併修正。」，足見此次修
    正係因「改造模型槍」與「其他改造槍枝」（如土（改）造
    槍枝）依其屬性均可歸類於「其他可發射金屬或子彈具有殺
    傷力之各式槍砲」，且為避免實務對於其他改造槍枝是否可
    歸類為「改造模型槍」，時有爭議，始將「改造模型槍」之
    用語，併同原條例第十條關於「改造模型槍」之處罰規定均
    予刪除，移列現行條文第八條，並修正提高其刑度，是本件
    前開具有殺傷力之改造手槍縱屬模型槍，依現行條文亦非僅
    處以行政罰，而係應援引現行條文之第八條為處罰之依據。
    至辯護人所稱之現行條文第二十條之一第四項之行政罰緩，
    係指非法持有「足以」改造成具有殺傷力，而為中央主管機
    關會同目的事業主管機關公告查禁之槍枝之處罰規定，本件
    被告非法持有之前開仿BERETTA廠八四型之改造玩具手槍，
    經鑑識後既具有殺傷力，業如前述，自已非屬現行條文第二
    十條之一第一項所稱之「模擬槍」，辯護人所部分所陳，容
    有誤認，應併敘明。
三、另訊據被告乙○○固坦陳員警確有於前揭時間，在其上址租
    住處扣得具八‧八mm金屬彈頭之具有殺傷力改造子彈二顆及
    僅加裝底火不具殺傷力之玩具金屬彈殼八顆之情事，惟矢口
    否認有何製造子彈之犯行，辯稱：伊雖有在前開其所購入不
    具殺傷力之金屬玩具彈殼底部裝入底火，但未曾加裝彈頭，
    扣案具殺傷力子彈二顆之八‧八mm金屬彈頭並非伊加裝，而
    係購入時即有彈頭，是伊僅有非法持有子彈之犯行，並未加
    以製造云云；惟查，被告業於偵查中供承其確有於所購入之
    玩具金屬彈殼中，就其中二顆加裝火藥以為底火及銅製彈頭
    等語不諱（見偵查卷第七頁，該訊問筆錄固書明被告係答稱
    「我改造過其中二顆放入火藥及底火」，並未有被告提及加
    裝彈頭之記載。然嗣經本院當庭勘驗該次訊問之錄影帶，被
    告當時係答稱：其中二顆伊加裝銅製彈頭。檢察官隨之詢問
    是否裝入火藥，被告答稱是。檢察官緊接詢問是否被告自己
    裝入，被告亦答稱是。檢察官再接著詢問是否裝入底火，被
    告則供稱有，同時稱買的時候就有附贈一盒火藥，此有本院
    勘驗筆錄一份在卷可憑，見本院卷第四八頁），核與前開槍
    彈鑑定書中所載之鑑定結果：送鑑改造子彈十顆。其中八顆
    係由玩具金屬彈殼加裝底火而成之改造子彈，經檢視不具彈
    頭，不具子彈完整結構，認均不具殺傷力。另二顆，係由玩
    具金屬彈殼加裝直徑約八‧八mm金屬彈頭而成之改造子彈，
    經採樣一顆試射，可擊發，認具殺傷力等語，就子彈結構之
    分析結果適正相符，被告偵查中之自白既與客觀事實相互合
    致，自堪予以採認，而為其製造子彈犯行之論斷。被告嗣於
    本院訊問固翻異前詞，改稱：伊購入時，其中二顆本即含有
    金屬彈頭云云，然該十顆子彈既為被告於同時地購入，衡諸
    常情當不致有是否包含彈頭之差異，是仍應以其前開於偵查
    中所稱：子彈於購入時均未含彈頭，該銅製彈頭係伊事後所
    加裝的等語為可採，被告事後於本院所辯，顯係飾卸之語，
    不足採信。再員警雖於被告承租之上址並未同時搜得改造子
    彈之工具，惟因被告為警查獲時，距本院認定其改造子彈之
    時已歷月餘，被告在此期間即有可能將工具移置他處，是此
    情尚無礙於被告確有製造子彈犯行之認定。至被告選任辯護
    人雖聲請勘驗被告在偵查中經檢察官聲請羈押，而於本院為
    羈押訊問時之錄音帶，然因檢察官於準備程序時並未援引被
    告此部分陳詞為認定被告製造子彈犯行之依據，公訴人既未
    以之為證據方法，自無勘驗此部分錄音內容之必要，應併予
    說明之。
四、綜上各節所述，被告乙○○嗣於本院所為之辯詞，均無非脫
    飾卸責之語，不足採信。是本件事證至臻明確，被告前述犯
    行咸堪認定。
五、按改造槍枝、改造子彈，分別屬於槍砲彈藥刀械管制條例第
    四條第一項第一款、第二款所稱之槍砲、彈藥。被告乙○○
    未經許可持有改造槍枝之行為部分，核係犯槍砲彈藥刀械管
    制條例第八條第四項之未經許可持有可發射子彈具有殺傷力
    之改造槍砲罪。至其於所購入之玩具金屬彈殼加裝底火與彈
    頭部分，則係犯同條例第十二條第一項之未經許可製造子彈
    罪。被告未經許可，於同時、地製造子彈，雖其中八顆因僅
    填入附贈之火藥以加裝底火，未及裝置金屬彈頭而認定不具
    有殺傷力，但同時製造完成之其餘二顆子彈既已因加裝金屬
    彈頭而認具殺傷力，已達既遂階段，而同時製造數顆子彈復
    係成立單純一罪，則被告製造子彈之行為，應認已達既遂階
    段而僅成立未經許可製造子彈既遂之一罪。檢察官雖就該八
    顆不具殺傷力之子彈部分不另為不起訴處分，然因與起訴並
    經論罪之前開製造子彈犯行有單純一罪之關係，自為起訴效
    力所及，本院應併予審論之。另被告製造後持有具殺傷力子
    彈之低度行為，應為其製造之高度行為所吸收，不另論罪，
    均併此敘明。至被告所犯之未經許可持有可發射子彈具有殺
    傷力之改造槍砲罪及未經許可製造子彈罪二罪間，則屬犯意
    各別，行為互殊，所犯構成要件亦不同，應予分論併罰。
六、爰審酌被告有犯罪事實欄所述之前科紀錄，素行不佳，此有
    臺灣高等法院被告前案紀錄表可查，其明知並未經主管機關
    許可不得非法持有槍枝，仍為持有之行為，犯罪之動機可議
    ，且對社會治安仍存有潛在之危險，至被告製造子彈之犯行
    ，則明顯危害社會治安，惡性非輕，況被告於本院更易前詞
    ，飾語狡辯，難認已有悔過之具體表現；惟衡酌其未曾以該
    等槍彈犯罪，無因此造成公眾或他人之具體現實惡害，所生
    損害不大，其持有之具殺傷力之改造手槍只有一枝，製造完
    成之改造子彈亦僅二顆，數量非多，犯罪情節尚非重大等一
    切情狀，分別量處如主文所示之刑，並就併科罰金部分均諭
    知易服勞役之折算標準及均定其應執行之刑。
七、扣案之可發射子彈具有殺傷力之仿BERETTA廠八四型半自動
    手槍製造之玩具手槍換裝土造金屬槍管改造而成之改造手槍
    一枝（含彈匣一個，槍枝管制編號：0000000000
    號〉，被告乙○○製造完成之含八‧八mm金屬彈頭之改造子
    彈一顆（扣案具殺傷力之改造子彈合計二顆，其中有一顆業
    經試射滅失，已失其違禁物之性質），經鑑驗結果，既均具
    殺傷力，業見前述，係屬槍砲彈藥刀械管制條例第四條第一
    款、第二款所規範之槍砲、彈藥，為違禁物，不問是否屬於
    被告所有，爰依刑法第三十八條第一項第一款之規定，併予
    宣告沒收。另扣案僅加裝底火之玩具金屬彈殼八顆，雖不具
    殺傷力而非屬違禁物，但仍為被告購入而為其所有，且係其
    違犯製造子彈犯行所得之物（雖尚未能完成而僅止於未遂階
    段），亦應援引刑法第三十八條第一項第三款之規定予以沒
    收。至扣案被告同時購入之仿WALTHETR廠PPK/S型半自動手
    槍製造之玩具手槍換裝土造金屬槍管改造而成之改造手槍一
    枝（含彈匣一個，槍枝管制編號：0000000000號
    ），經送鑑識後認因槍管無法固定於槍身，以致滑套無法與
    槍身結合，依現狀無法供擊發子彈使用，並不具殺傷力，此
    有前開內政部警政署刑事警察局槍彈鑑定書可佐，雖為被告
    購入所有，然既非屬違禁物，亦與被告本件犯行俱無直接關
    連性，核與刑法沒收要件即有未合，檢察官復就被告此部分
    之持有犯行不另為不起訴處分，本院爰不併為沒收之諭知，
    亦附此載明。
據上論斷，應依刑事訴訟法第二百九十九條第一項前段，槍砲彈
藥刀械管制條例第八條第四項、第十二條第一項，刑法第十一條
前段、第四十二條第二項、第五十一條第五款、第七款、第三十
八條第一項第一款、第三款，罰金罰鍰提高標準條例第二條，判
決如主文。
本案經檢察官甲○○到庭執行職務。
中　　華　　民　　國　　94　　年　　9 　　月　　21　　日
                  刑事第四庭  審判長法  官 劉錫賢
                                    法  官 陳如玲
                                    法  官 陳思成
上正本證明與原本無異。
如不服本判決，應於送達後十日內向本院提出上訴狀（須附繕
本），上訴於臺灣高等法院臺中分院。
                                    書記官 王嘉麒
中　　華　　民　　國　　94　　年　　9 　　月　　21　　日
附錄論罪科刑法條
槍砲彈藥刀械管制條例第八條第四項
未經許可，持有、寄藏或意圖販賣而陳列第一項所列槍枝者，處
三年以上十年以下有期徒刑，併科新臺幣七百萬元以下罰金。
槍砲彈藥刀械管制條例第十二條第一項
未經許可，製造、販賣或運輸子彈者，處一年以上七年以下有期
徒刑，併科新台幣五百萬元以下罰金。
